【裁判字號】    92,易,1685
【裁判日期】    920827
【裁判案由】    傷害等
【裁判全文】
臺灣高雄地方法院刑事判決                        九十二年度易字第一六八五號
    公  訴  人  臺灣高雄地方法院檢察署檢察官
    被      告  戊○○
    選任辯護人  任進福
右列被告因傷害等案件，經檢察官聲請逕以簡易判決處刑，本院認不宜簡易處刑，而
依通常程序審理（九十二年度偵字第九三五二號），本院判決如左：
    主  文
戊○○傷害人之身體，處拘役肆拾日。如易科罰金以參佰元折算壹日。
    事  實
一、戊○○與丁○○係兄妹關係，為家庭暴力防治法第三條第四款所稱之家庭成員，
    因渠等父親萬叔山於民國九十年六月十五日過世，兄妹二人於同年月二十一日下
    午一時許，在高雄市立殯儀館（簡稱殯儀館）服務中心前，因雙方對父親應以何
    種殯葬禮俗及殯葬之費用發生爭執，戊○○竟基於傷害及公然侮辱之犯意，持殯
    儀館服務中心前放置之鐵椅毆打丁○○頭、背及雙手，丁○○隨即躲到殯儀館某
    辦公室內，戊○○盛怒未消，復在一般得共見共聞之況狀下，在殯儀館服務台前
    當眾罵稱：「（丁○○）連爸爸的錢都要賺，不要臉」；「不肖葬儀社（指丁○○），專門敲竹槓的葬儀社」等語，致丁○○人格受辱，且其頭後枕部及背部分
    別均受有血腫、紅腫，左上肢則受有瘀青、右掌紅腫等傷害。
二、案經丁○○訴由臺灣高雄地方法院檢察署聲請簡易判決處刑。
    理  由
一、訊據被告戊○○固坦承於上揭時地與告訴人丁○○發生爭執並持鐵椅加以毆打之
    事實，已供承不諱。惟否認有何上開公然侮辱之犯行，並辯稱：伊並未向丁○○
    辱罵稱：「一個葬禮要十五萬，人家表哥只要十萬，連爸爸的錢都要賺，不要臉
    」「不肖葬儀社，專門敲竹槓的葬儀社」云云。經查被告戊○○於九十二年六月
    二十一日下午一時許，在高雄市立殯儀館服務中心前，持服務中心前所擺置之鐵
    椅毆打告訴人丁○○頭、背及雙手等處之事實，業據告訴人丁○○指訴甚詳，核
    與被告自白其上開持鐵椅毆打之情節相符，且證人丙○○亦證稱：當時在服務台
    有有看到戊○○拿鐵椅毆打丁○○等語（參九十二年四月十一日偵訊筆錄）。證
    人乙○○亦證稱：戊○○當時就拿椅子作勢要打丁○○，丁○○有用手擋，擋了
    以後，雙方就開始發生扭打等語（參九十二年八月十三日審訊筆錄），復有告訴
    人之驗傷診斷證明書可按，故被告戊○○傷害丁○○之犯行，已甚顯明。次查被
    告戊○○毆打告訴人丁○○後，復在高雄市立殯儀館服務中心前，當眾辱罵稱：
    「（丁○○）連爸爸的錢都要賺，不要臉」；「我一定要揭發她（亦指丁○○）
    是不肖葬儀社，專門敲竹槓的葬儀社」等情，亦經告訴人警訊指訴甚詳，並指稱
    ：戊○○一句話不說即起鐵椅打我身後背部等處受傷，之後我躲到辦公室，戊○○就在服務中心內當著大眾面前大罵我「說連爸爸的錢都要賺，不要臉」等語。
    另證人甲○○則證稱：我到時警察已經到那邊了，我去那邊要找丁○○，但丁○○不出來，我不知他們兄妹發生何事，但我有聽到戊○○說「不要臉，連爸爸的
    錢都要賺」；「我一定要揭發她（指丁○○）是不肖葬儀社，專門敲竹槓的葬儀
    社」等語。又被告戊○○當時是站在高雄市立殯儀館服務中心前，以罵人口氣怒
    斥之事實，亦經證人甲○○證述在卷（參九十二年七月二十三日審訊筆錄），又
    參諸被告戊○○於案發當時曾在高雄市立殯儀館服務中心前辱罵告訴人丁○○沒
    有孝心等情，亦經被告戊○○已於警訊中供承在卷（參九十二年三月二日警訊筆
    錄）。足見告訴人指稱：戊○○曾當眾辱罵等語，洵屬可信。另證人丙○○雖證
    稱：當時他們吵得很厲害，但是吵架內容我不知道云云。另證人乙○○雖亦證稱
    ：並沒有聽到戊○○說丁○○是不肖葬儀社，專門敲竹槓云云。惟審之案發當時
    ，被告戊○○與告訴人丁○○雙方曾激烈口角後，復由戊○○持鐵椅毆打丁○○
    等情節，業如前述，被告戊○○在毆打告訴人後，復在盛怒中曾辱罵告訴人上開
    言語，已非無可能，自應以告訴人及證人甲○○所述確曾聽見被告辱罵丁○○「
    不要臉，連爸爸的錢都要賺」及「不肖葬儀社，專門敲竹槓的葬儀社」等語，較
    屬可信。是被告戊○○公然侮辱之犯行亦已甚明確，故其傷害及公然侮辱犯行洵
    堪認定。
二、又按刑法上之公然侮辱罪，只須侮辱行為足使不特定人或多數人得以共見共聞狀
    況為已足，不以侮辱時被害人在場見聞為必要（司法院三十年院二一七九號解釋
    ）。核被告戊○○所為係犯刑法第二百七十七條第一項之傷害罪及第三百零九條
    公然侮辱罪（告訴人誤為誹謗罪），其一行為觸犯上開二罪，為想像競合犯，應
    從一重罪，依傷害罪處斷。按辦理父親喪事，固為家庭倫常中之重要活動，然現
    實生活中兄妹間之手足親情更為彌足珍貴，審酌被告戊○○僅因辦理父喪之方式
    及喪葬費事宜，兄妹二人間發生爭執，竟於盛怒中罔顧手足親情，持鐵椅毆打告
    訴人成傷，並當眾辱罵貶損告訴人之人格，不但使告訴人身心已受有創傷，更造
    成親情間之嚴重裂痕，其行為應屬不該，量刑本不宜從輕，惟念及其犯後態度良
    好，並已當庭表示願意向告訴人道歉，然仍難為告訴人所接受等其他一切情狀，
    爰量處如主文所示之刑，並諭知易科罰金之折算標準。
三、公訴意旨另以：被告戊○○於九十年六月二十一日下午一時許，在高雄市立殯儀
    館服務中心第一個辦事桌前，因雙方對父親之殯葬事誼，而發生爭執，被告戊○○竟向告訴人丁○○恐嚇稱：「如果這一件（指父親之殯葬事誼）不放，我一定
    要給你好看，我一定要打死你、讓你死！」、「我要拆了你的公司」、「我要找
    人去砸公司、拉白布條」等語，致丁○○心生畏懼，應認被告另涉有恐嚇罪云云
    。惟按刑法第三百零五條之恐嚇罪，所稱以加害生命、身體、自由、名譽、財產
    之事恐嚇他人者，係指以使人生畏怖為目的，而通知將加害之旨於被害人而言。
    若僅在外揚言加害，並未對被害人為惡害之通知，尚難構成本罪。（最高法院五
    十二年台上字第一二九六號判例參照）。經訊據被告戊○○堅決否認有何上開恐
    嚇犯行，並辯稱：當時持是有拿鐵椅打告訴人，但並未有恐嚇，因為當時情緒已
    很激動了，腦裏不會想到這些詞（恐嚇）等語。經查告訴人丁○○遭被告戊○○
    持鐵椅毆打後，隨即躲進到殯儀館某辦公室內之事實，業據告訴人供述在卷。另
    證人甲○○亦證稱：我到的時候，丁○○躲在殯儀館辦公室內，警察已經到那邊
    ，我去那邊要找丁○○，但是丁○○不出來，我不知道他們兄妹間發生何事等語
    。復證稱：當場我有聽到戊○○在殯儀館服務中心前說「要找人去砸公司」，還
    有說「要打死你」、「要拆了你的公司」、「拉白布條」，當時丁○○躲在辦公
    室，所以我沒有看到丁○○等語（參本院九十二年七月二十三日審訊筆錄）。另
    證人乙○○則證稱：他們是為了誰負責辦理父親的喪事而爭吵，但未聽到戊○○
    有說「要找人去砸公司」、「還有說要打死你」、「要拆了你的公司」等語（本
    院九十二年八月十三日審訊筆錄）。證人丙○○亦到庭證稱：都只記得他們吵架
    吵得很厲害，但吵架的內容我不知道，現在也不記得了等語（參同上日審訊筆錄
    ），足見被告丁○○當時在殯儀館服務中心前揚言：「要找人去砸公司」、「還
    有說要打死你」、「要拆了你的公司」等語時，告訴人丁○○並未在現場之事實
    ，應可確認。是前揭判例意旨說明，核被告戊○○上開所為，尚與恐嚇罪之構成
    要件不符。況被告戊○○與告訴人丁○○二人為兄妹至親，縱令被告戊○○如前
    述所言，應認其僅基於盛怒為宣洩一時之情緒脫口之詞，亦難認其有何恐嚇告訴
    人之犯意。另告訴人丁○○雖表示其在殯儀館服務中內之房間有聽見被告戊○○
    上開言詞。然亦未何其他事證以實其說，故被告戊○○被訴恐嚇罪部分，應屬罪
    證不足。惟公訴人認此部分與前揭傷害罪及公然侮辱罪部分，有相牽連關係，屬
    裁判上一罪，爰不另為無罪諭知。
據上論斷，應依刑事訴訟法第二百九十九條第一項前段，刑法第二百七十七條第一項
、第三百零九條第一項、第五十五條、第四十一條第一項，罰金罰鍰提高標準條例第
一條前段、第二條，判決如主文。
本案經檢察官李廷輝到庭執行職務。
中      華    民     國      九十二      年     八   月        二十七   日
                                      臺灣高雄地方法院刑事第六庭
                                            法  官  李 政 庭
右正本證明與原本無異。
如不服本判決，應於判決送達後十日內向本院提出上訴狀，上訴於台灣高等法院高雄
分院（須附繕本）。
                                            書記官  莊 正 岳
中      華    民     國      九十二      年     八   月        二十七   日
附錄本判決論罪之法條：
中華民國刑法第二百七十七條
 (普通傷害罪)
傷害人之身體或健康者，處三年以下有期徒刑、拘役或一千元以下罰金。
犯前項之罪因而致人於死者，處無期徒刑或七年以上有期徒刑；致重傷者，處三年以
上十年以下有期徒刑。
中華民國刑法第三百零九條
 (公然侮辱罪)
公然侮辱人者，處拘役或三百元以下罰金。
以強暴犯前項之罪者，處一年以下有期徒刑、拘役或五百元以下罰金。


司法院資訊處製作；財團法人民間司法改革基金會備份。
